臺灣高雄地方法院交通事件裁定　　　　100年度交聲字第544號
原處分機關　高雄市政府交通局
異　議　人　王寶清
上列異議人因違反道路交通管理處罰條例案件，對於高雄市政府
交通局民國100 年3 月4 日所為之處分（處分案號：高市交裁字
第裁32-B00000000號），聲明異議，本院裁定如下：
   主  文
異議駁回。
   理  由
一、原處分意旨略以：異議人即受處分人王寶清於民國100 年3
    月3 日20時47分許，駕駛車牌號碼0498－XE號自小客車行經
    高雄市小港區○○○路、光和路口，因拒絕接受酒精濃度測
    試之檢定，經高雄市政府警察局以舉發違反道路交通管理事
    件通知單舉發，嗣經原處分機關依道路交通管理處罰條例第
    35 條 第4 項、第67年第2 項規定，裁處罰鍰新臺幣（下同
    ）6 萬元，吊銷駕駛執照，3 年內不得考領駕駛執照等語。
二、異議意旨略以：員警駕駛警車駛至伊之車旁，原本告知伊疑
    有闖紅燈之行為，伊即提出行車執照及駕照供查驗，員警又
    稱聞到伊身上有酒味，伊隨即自承有喝2 瓶啤酒，員警要求
    執行酒測並有提供杯水給伊，伊表示要先如廁，故請求10分
    鐘後再行酒測後，便自行至廁所，待伊自廁所出來後，另購
    買礦泉水飲用完畢，表示已可執行酒測時，員警卻不願施以
    測試，並以伊拒絕酒測為由，逕自以舉發違反道路交通管理
    事件通知單舉發，惟伊既表明願受酒測，且曾聽聞他人提及
    只要在30分鐘之內執行酒測即可，則伊應不構成拒絕酒測之
    行為；伊自知酒駕行為確有不該，但當日乃駕駛自小客車，
    卻吊銷伊聯結車之駕照，影響收入甚鉅，處罰過重，為此聲
    明異議，請求撤銷原處分等語。
三、道路交通管理處罰條例第87條第1 項規定：受處分人不服公
    路主管機關所為之處罰，得於接到裁決書之翌日起20日內，
    向管轄地方法院聲明異議。本件原處分機關於100 年3 月4
    日以裁決書裁處異議人上開處分，異議人嗣於同年3月9日提
    出聲明異議狀向本院異議，有該異議狀上所蓋收文章可憑（
    見本院卷第1 頁），經核未逾前開法定期間，本件聲明異議
    之程序為合法，先予敘明。
四、經查：
  (一)本件異議人於100 年3 月3 日20時許因疑有酒駕行為，員警
    當場要求異議人執行酒測乙情，業經異議人自承在卷（見本
    院卷第18頁），而就員警製單舉發之過程，經本院當庭勘驗
    現場執勤員警所拍攝之蒐證錄影光碟，勘驗結果略為：『（
    時間：100 年3 月3 日20時42分11秒起始）攝影畫面開始，
    異議人站在1 間屋子面前，手拿1 瓶礦泉水對著鏡頭講話，
    警察在攝影鏡頭後面，異議人一邊講話，手一邊比劃，員警
    對異議人表示「王寶清先生，我現在宣告你的權利，麻煩你
    配合警方酒測，如果你不配合的話，我就拒絕酒測給你舉發
    ，6 萬元罰金，駕照吊銷3 年」，異議人回稱：這1 條我聽
    不懂。』，『（時間：同日20時43分20秒）異議人轉頭邊喝
    礦泉水邊往屋子裡走去，屋子裡有3 、4 個人，員警再次表
    示：「你現在有要配合酒測嗎，我跟你說3 次，你不聽，我
    就要逕行舉發」。異議人手拿著礦泉水，靠在該屋子門邊，
    邊喝礦泉水，回稱：「說我闖紅燈，我就沒有闖紅燈，還來
    追我」』，『（時間：同日20時44分2 秒）異議人坐在該屋
    裡椅子，邊喝礦泉水，員警宣告其權利，異議人仍然繼續坐
    在椅子上未予理會，員警再度表示：「王寶清先生，我現在
    第2 次宣告你的權利，麻煩你配合警方酒測，如果你不配合
    的話，我要以拒絕酒測給你舉發，6 萬元罰金，駕照吊銷3
    年，開哪台車」』、『（時間：同日20時44分45秒）異議人
    仍然繼續坐在屋裡的椅子，警方再對異議人稱：「王寶清先
    生，麻煩你配合警方酒測，我現在是第3 次宣告，如果你不
    配合的話，我就以拒絕酒測給你舉發，駕照註銷3 年，這是
    你的權利，如果不出來酒測的話，我直接開單舉發你，然後
    寄給你，扣車，要給你扣車」』、『（時間：同日20時45分
    26秒）異議人表示：「我不是不要配合你們，還說我闖紅燈
    ，我沒有闖紅燈，照道理說，你們的車子有行車紀錄器啊」
    ，員警回稱：「我現在問你，你要不要配合酒測」，異議人
    ：「... 我沒有喝酒」、員警：「我現在針對你喝酒開車的
    問題，不要說前面違規的事情」，異議人：「你把我擋下來
    」，員警：「你不要跟我說前面違規的事情啦，我現在針對
    你喝酒開車的問題，要酒測就測，不要測就記冊，6 萬，扣
    車子，就這樣，兩條路選1 條」、異議人：「兩條選1 條，
    都隨便你辦」』，異議人講完後，回頭往屋子走去，進到屋
    子，坐回原本椅子上，邊喝礦泉水，跟裡面的人提及警方要
    扣車之事，警方即稱：「我記冊，王寶清，我現在記冊給你
    舉發」』，有本院100 年7 月7 日調查筆錄可查（見本院卷
    第15至17頁），依勘驗結果，警方於製單舉發前，已先行告
    知異議人拒絕接受酒精濃度測試檢定之法律效果，並已催請
    3 次，異議人仍未理會警方要求，配合執行檢定，並刻意回
    身走至屋內，參以異議人亦自承有聽見警方表示如宣告3 次
    仍未配合即製單舉發之情事（見本院卷第18頁），異議人顯
    已有拒絕接受酒精濃度測試檢定之事實，自無疑義。
  (二)異議人固然堅稱有意願配合，且表明願受檢定時尚未逾30分
    鐘云云，惟查，道路交通管理處罰條例第35條第4 項之所以
    規定「拒絕酒精濃度測試之檢定」，除應課予罰鍰6 萬元外
    ，並應當場移置保管該汽車及吊銷該駕駛執照，較諸同條第
    1 項「汽車駕駛人，駕駛汽車經測試檢定有酒精濃度超過標
    準者，處新臺幣1 萬5 千元以上6 萬元以下罰鍰，並當場移
    置保管該汽車及吊扣其駕駛執照1 年」之飲酒駕車處罰規定
    更為嚴格，其立法目的在於不使拒絕酒精濃度測試檢定之駕
    駛人反而獲得寬典，否則無異鼓勵駕駛人拒絕接受測試。倘
    駕駛人遭警員攔停後，直接拒絕接受酒精測試或消極推諉拖
    延，致其體內酒精濃度因時間經過而逐漸代謝降低，對於其
    他立即配合測試之駕駛人顯難維持正義公平原則。而所謂「
    拒絕」，除以積極之意思表示不接受酒精呼氣濃度測試以外
    ，尚應包括雖有配合實施測試，但卻以消極、虛應、不配合
    （例如：口說身不動）態度以對，致前開測試無法正常實施
    者而言。本件異議人於員警要求執行酒測檢定時，雖曾口頭
    表示並非不願配合酒測等語，但員警反問是否配合酒測時，
    異議人則又藉詞員警攔查原因、有無違規情狀等事由與員警
    爭執，未積極配合實施測試定，有勘驗結果可佐（見本院卷
    第16頁），足見被告仍然刻意迴避酒測，口頭表示並非不願
    配合云云，只是虛應警方而已，依上開所述，自仍構成拒絕
    之情事；而所謂只要在30分鐘內執行檢定即可乙節，異議人
    亦自知為他人道聽塗說之傳聞，本無根據，況亦不以異議人
    不配合時間長短為據，自不得持該事由主張撤銷原處分。
  (三)按汽車駕駛人拒絕接受酒精濃度測試之檢定者，處6 萬元罰
    鍰，並當場移置保管該汽車及吊銷該駕駛執照；再按汽車駕
    駛人，曾依道路交通管理處罰條例第35條第4 項前段規定吊
    銷駕駛執照者，3 年內不得考領駕駛執照，道路交通管理處
    罰條例第35條第4 項、第67條第2 項分別定有明文，依上揭
    規定，本案異議人既有拒絕接受酒精濃度測試之違規事實，
    原處分機關依法裁處罰鍰6 萬元，吊銷駕駛執照，且3 年內
    不得考領駕駛，自屬適法，至異議人經濟狀況是否受有影響
    、違規當日駕駛車輛之車種是否為聯結車等，尚非裁罰所應
    考量之事項。
五、綜上，異議人於前揭時、地，拒絕接受酒精濃度測試之檢定
    之違規行為，至為明確，應堪認定，原處分機關依道路交通
    管理處罰條例第35條第4 項、第67條第2 項之規定，裁處異
    議人罰鍰6 萬元，吊銷駕駛執照，且3 年內不得考領駕駛執
    照，核無違誤，異議人為此聲明異議，為無理由，應予駁回
    。
據上論斷，應依道路交通事件處理辦法第18條，裁定如主文。
中    華    民    國  100     年    8     月    31    日
                  交通法庭      法  官  高瑞聰
以上正本證明與原本無異。
如不服本裁定，應於收受送達後5 日內向本院提出抗告狀。
中    華    民    國   100    年    9     月    5     日
                                書記官  林修弘